臺灣高等法院刑事判決
110年度上訴字第2888號
上  訴  人  
即  被  告  連奕廷


選任辯護人  楊思勤律師
上列上訴人因兒童及少年性剝削防制條例等案件，不服臺灣基隆
地方法院109年度訴字第293號、110年度訴字第47號，中華民國1
10年4月15日第一審判決（起訴案號：臺灣基隆地方檢察署109年
度偵字第412號，追加起訴案號：109年度偵字第4771號），提起
上訴，本院判決如下：
    主  文
原判決撤銷。
甲○○犯附表編號1至5「本院罪名、宣告刑及沒收」欄所示之罪，
各處附表編號1至5「本院罪名、宣告刑及沒收」欄所示之刑及沒
收。應執行有期徒刑肆年貳月。
    事  實
一、甲○○與代號BA000-Z000000000號女子（民國00年0月生，真
    實姓名年籍詳卷，下稱A女）、代號BA000-Z000000000號女
    子（民國00年0月生，真實姓名年籍詳卷，下稱B女）均係透
    過社群網站「Instagram」（下稱IG）而結識之網友，並於
    談話過程中得悉A女、B女分別就讀國中、高中，於案發時均
    為12歲以上未滿18歲之少年，詎其雖明知此情，仍分別為下
    列犯行：
  ㈠基於以引誘使少年製造猥褻行為之電子訊號之犯意，於民國106
    年7、8月間某日，使用其創辦之IG帳號「qscesz0113」假冒
    自身為女性與A女聊天，並向A女佯稱：其知道讓胸部變大的
    方法，但A女須先拍攝胸部照片給其看云云，A女因誤認甲○○
    為女性以及可以使其身材變佳之言詞，在無防備且因禁不起
    甲○○多次請求之情形下，受其引誘而依甲○○指示持具有照相
    功能手機，以自拍之方式製造自身裸露胸部之猥褻數位照片檔
    案後，用自己之IG帳號（真實帳號詳卷），透過IG訊息夾帶
    檔案之方式，將前揭檔案傳送至甲○○所使用之上開IG帳號，
    甲○○收受前揭檔案後，竟進而提升其犯意，基於以脅迫使少
    年製造猥褻行為之電子訊號之犯意，向A女恫稱：若不拍攝更
    多裸照給其，就要把前開取得之裸照放在論壇上散布云云，
    惟經A女拒絕並封鎖IG帳號「qscesz0113」而未得逞。
  ㈡甲○○對B女分別為下列犯行：
  1.於108年5月初某日，基於以引誘使少年製造猥褻行為之電子訊
    號之犯意，使用其創辦之IG帳號「bye9453bye」向B女佯稱
    ：其要找模特兒，每拍1組照片可獲新臺幣（下同）1,500元
    報酬，並要求B女先提供裸照供其審核云云，B女在無防備且
    因禁不起甲○○多次請求之情形下，受其引誘而依甲○○指示持
    具有照相功能手機，以自拍之方式製造自身裸露胸部之猥褻行
    為數位照片、影片檔案後，用自己之IG帳號（真實帳號詳卷
    ），透過IG訊息夾帶檔案之方式，將前揭檔案傳送至甲○○所
    使用之上開IG帳號，嗣B女察覺有異，遂封鎖IG帳號「bye94
    53bye」。
  2.於108年5月11日下午3時至5時許，另基於以脅迫使少年製造
    猥褻行為之電子訊號及散布少年為猥褻行為電子訊號之犯意
    ，先使用IG帳號「bye9453bye」與B女之同學即代號BA000-Z
    000000000C號女子（真實姓名年籍詳卷，下稱C女）之IG帳
    號（真實帳號詳卷）聯絡，透過IG訊息夾帶檔案之方式，將
    B女前開提供之猥褻數位照片檔案傳送予C女而稱：若B女不
    與其聯絡，就要將此照片外流云云，透過無犯意聯絡之C女
    將上情轉達B女，以此散布B女猥褻數位照片方式脅迫B女，
    致B女心生畏懼，故B女先解除封鎖IG帳號「bye9453bye」，
    甲○○再指示B女持具有照相功能手機，以自拍之方式製造自
    身裸露胸部之猥褻行為數位照片、影片檔案後，用自己之IG帳
    號（真實帳號詳卷），透過IG訊息夾帶檔案之方式，將前揭
    檔案傳送至IG帳號「bye9453bye」，而後B女再次封鎖IG帳
    號「bye9453bye」。
  3.於108年8月20日晚上11時許，另基於以脅迫使少年製造猥褻行
    為之電子訊號之犯意，先使用其創辦之IG帳號「zixuanmi」
    向B女表示：看到回我，不然你會很麻煩云云，但因B女無法
    回覆，甲○○改使用其創辦之IG帳號「wawa.0221」與B女聯絡
    ，並以原持有之B女裸照為要脅，要求B女繼續傳送裸照，致
    B女心生畏懼，依其指示持具有照相功能手機，以自拍之方
    式製造自身裸露胸部之猥褻行為數位照片、影片檔案後，用自
    己之IG帳號（真實帳號詳卷），透過IG訊息夾帶檔案之方式
    ，將前揭檔案傳送至IG帳號「wawa.0221」，嗣B女之手機被
    老師沒收，方未再繼續傳送裸照予甲○○。
  ㈢甲○○基於散布少年為猥褻行為之電子訊號及強制使人行無義
    務之事之犯意，於108年8月22日上午2時42分許至同年月23
    日上午12時35分許，使用IG帳號「zixuanmi」與B女之姊即
    代號BA000-Z000000000A號女子（真實姓名年籍詳卷，下稱D
    女，案發時已滿18歲）之IG帳號（真實帳號詳卷）聯絡，透
    過IG訊息夾帶檔案之方式，將B女前開提供之猥褻數位照片
    檔案傳送予D女，要脅D女亦拍攝自身之裸照傳送予其，若D
    女不配合，就要將B女之裸照外流，讓B女崩潰云云，以此散
    布B女猥褻數位照片方式脅迫使D女行無義務之事，經D女拒
    絕而未遂，D女並將此事告知其母即代號BA000-Z000000000B
    號女子（真實姓名年籍詳卷，下稱E女），由E女陪同報警處
    理，始悉上情。
二、案經B女、E女訴由基隆市警察局移送臺灣基隆地方檢察署檢
    察官偵查起訴及追加起訴。
    理  由
壹、程序部分：
    本案據以認定上訴人即被告甲○○（下稱被告）犯罪之供述證
    據，公訴人、被告及其辯護人在本院言詞辯論終結前，均未
    聲明異議，復經本院審酌認該等證據之作成無違法、不當或
    顯不可信之情況，而非供述證據亦非公務員違背法定程序所
    取得，依刑事訴訟法第158 條之4 反面解釋、第159 條之5 
    之規定，均有證據能力。
貳、實體部分：
一、認定犯罪事實所憑之證據及理由：
  ㈠上揭事實，業據被告於警詢、偵訊、原審及本院審理時坦承
    不諱，核與證人即被害人A女、D女、證人即告訴人B女、E女
    、證人C女於警詢、偵訊時之證述大致相符，並有IG、GOOGL
    E、LINE回復資料、通聯調閱查詢單、通聯記錄、行動數據
    查詢資料、IG對話訊息之截圖照片、B女猥褻行為數位檔案
    之列印資料等件附卷可稽（見109年度偵字第412號卷第41至
    93頁、彌封卷；109年度偵字第4771號彌封卷；原審彌封卷
    ），且有被告所有之手機2支（手機內存有A女、B女猥褻行
    為之電子訊號檔案）、門號0000000000號SIM卡1張扣案可憑
    ，足見被告上揭自白與事實相符，堪以採信，可資採為認定
    犯罪事實之依據。
　㈡公訴意旨雖以被告上開事實欄一㈠向A女佯稱可讓胸部變大之
    部分、事實欄一㈡1.向B女佯稱要找模特兒之部分，所犯均係
    屬違反兒童及少年性剝削防制條例第36條第3 項之以詐術使
    未滿18歲之少年製造猥褻行為電子訊號罪嫌等語，然本院認
    ：
　1.按兒童及少年性剝削防制條例第36條第2、3項規定，雖未與
    同條例第32條第1項、第33條第1項同步修法，致「詐術」仍
    與強暴、脅迫、藥劑、催眠術等構成要件併列，然於適用上
    ，亦應作相同解釋，認現行兒童及少年性剝削防制條例第36
    條第2 項之招募、引誘、容留、媒介、協助或以他法，係指
    未違反被害人意願之方法；至於同條第3 項規定係指違反被
    害人意願之方法。但若將該條第3 項之「詐術」解釋為違反
    本人意願之方法，將與同條例第32條第1項、第33條第1項之
    修法目的，暨刑法第231條第1項及第231條之1第1 項規定不
    符，致相同構成要件為不同解釋。因此在兒童及少年性剝削
    防制條例第36條第3 項規定之「詐術」未配合上揭規定修正
    ，移列為同條第2 項前，於適用時，自應從嚴解釋「詐術」
    ，以限縮其適用範圍（最高法院110年度台上字第1530號判
    決意旨參照）。
　2.證人A女於警詢及偵查中證述：被告用女生的照片加我為好
    友，我當時以為被告是女生，被告說有讓按摩胸部變大的方
    法，但是不是每個人都適用，所以一開始被告叫我拍照片給
    她，我就先拍一張有穿內衣的照片給被告，被告說要再拍有
    露點的照片，我又拍照片給被告（見109年度偵字第4771號
    卷第22頁、第64頁）；證人B女於警詢及偵查中證述：被告
    跟我說要找外拍模特兒，想要拍泳衣的，他說拍一組照片有
    錢，不同照片有不同酬勞，看妳可以接受哪一種，他先傳了
    一些有穿內衣褲不露臉的照片給我看，問我可不可以傳這樣
    的照片給他，一開始我沒有傳，他說要加錢，後來我傳給被
    告我的裸照，只能看一次的方式傳送給他等語（見109年度
    偵字第4771號卷第22頁、第141頁），可見A女係考量讓被告
    判斷可否調整身材後而決定傳送裸照給被告，而B女則考量
    被告所給予之報酬條件因素後而決定傳送裸照給被告，A女
    及B女均係依被告之意見，本於自主意志進行選擇、決定，
    其自主意願並無完全受壓抑，與詐欺之手段尚屬有別，被告
    所為應僅屬同條例第36條第2 項規範之引誘行為，殆無疑義
    ，公訴意旨認被告上開行為係構成同條例第36條第3項之以
    詐術使少年製造猥褻行為電子訊號罪，尚有誤會。
　㈢至於被告上開事實欄一㈠向A女恫稱：若不拍攝更多裸照給其
    ，就要把前開取得之裸照放在論壇上散布云云之部分，及事
    實欄一㈡2及3之部分，以原持有之B女裸照向B女恫稱：要將
    此照片外流、不然會很麻煩云云，A女及B女因畏懼自身裸照
    遭散布予他人觀覽，被告遂脅迫A 女、B女就繼續製造其猥
    褻照片或該照片遭散布予他人間選擇，妨害A 女、B女依自
    身意願選擇，依前揭說明，已違反A女、B女意願之方式，被
    告所為屬同條例第36條第3 項規範之脅迫行為，附此敘明。
  ㈣本案事證明確，被告犯行洵堪認定，應依法論科。
二、論罪科刑：
  ㈠新舊法比較
  1.按行為後法律有變更者，適用行為時之法律。但行為後之法
    律有利於行為人者，適用最有利於行為人之法律，刑法第 2
    條第1 項定有明文。
  2.被告事實欄一㈠之行為後，兒童及少年性剝削防制條例第36
    條第2項、第3項於106年11月29日修正公布，並於107年7月1
    日施行，經比較修正前、後之規定，修正後第2項之有期徒
    刑，由「一年以上」修正為「三年以上」，罰金由「一百萬
    元」，提高為「三百萬元」，修正後第3項之罰金，由「三
    百萬元」，提高為「五百萬元」，顯非有利於被告，是依刑
    法第2條第1項前段之規定，此部分應適用行為時（即修正前
    ）之規定論處。
  3.被告事實欄一㈢之行為後，刑法第304 條第1 項已於108 年1
    2月25日修正公布，同年月27日生效，修正前該條項之罰金
    刑「300 元以下罰金」部分，本應依刑法施行法第1 條之1 
    第2 項前段之規定，提高30倍為「9,000 元以下罰金」，立
    法者為增加法律明確性，並使刑法分則各罪罰金數額具內在
    邏輯一致性，爰將該條之罰金刑修正為「9,000 元以下罰金
    」，無庸再依刑法施行法第1 條之1 第2 項前段之規定提高
    ，是經比較新舊法之結果，對被告並無有利、不利可言，依
    一般法律適用原則，此部分應逕適用裁判時（即修正後）之
    規定論處。
  ㈡所犯法條
  1.按兒童及少年性剝削防制條例第36條第3項之罪，係以強暴
    、脅迫、藥劑、詐術、催眠術或其他違反本人意願之方法，
    使未滿18歲之人被拍攝、製造性交或猥褻行為之圖畫、照片
    、影片、影帶、光碟、電子訊號或其他物品者，為其構成要
    件。其中與「被拍攝」並列之「製造」，並未限定其方式，
    自不以他製為必要，更與是否大量製造無關；是以，祇須所
    製之圖畫等物品，係顯示該未滿18歲之被害人本人為性交或
    猥褻行為之圖、像等內容者，即足當之。而自行拍攝照片或
    影片，係屬創造照片或影片之行為，應在該條項所稱「製造
    」之範疇內（最高法院105年度台上字第2025號、108年度台
    上字第1324號判決意旨參照）。又其中以數位裝置所拍攝之
    影像數位訊號，未將之轉換為錄影帶、光碟、相紙等藉由機
    器或媒介實體展示視覺影像之實物者，僅屬電子訊號。而所
    稱之「猥褻行為」，係指除性交外，凡違背善良風俗之一切
    色情淫慾行為，在客觀上，足以刺激或滿足他人性慾並引起
    一般人羞恥或厭惡感而侵害性的道德感情，主觀上足以滿足
    自己色情者而言（最高法院92年度台上字第6916號判決意旨
    參照）。經查，本案被告要求A女、B女自拍並傳送裸露胸部
    之數位照片或影片檔案，無證據證明顯示該等數位檔案業已
    經過沖洗或壓製之過程而成為實體之物品（如錄影帶、光碟
    、相紙等)，且依目前社會一般通念，就該等影像之整體特
    性及被告取得之目的而為觀察，客觀上均足以刺激或滿足性
    慾，並引起普通一般人羞恥感，有礙於社會風化，與藝術性
    、醫學性、教育性均無關聯，核屬可直接利用數位設備存取
    及以網路傳送之猥褻行為之電子訊號無訛。
  2.又被告引誘A女以自行拍攝裸體影像並透過IG訊息夾帶檔案
    之方式供被告即時觀覽之方式製造少年猥褻行為之電子訊號
    後，隨即又以違背A女本人意願之脅迫方法，向A女恫稱：若
    不拍攝更多裸照給其，就要把前開取得之裸照放在論壇上散
    布云云，脅迫使告訴人製造猥褻行為之電子訊號，被告之行
    為，係在密接之時、地，就同一被害人，轉化原來引誘少年
    製造猥褻行為電子訊號之犯意，改依以違反本人意願之方法
    ，使少年製造猥褻行為電子訊號之犯意而繼續其犯罪行為，
    尚非另行起意，其轉化犯意之前後，仍應整體評價為一個以
    違反本人意願之方法，脅迫使少年製造猥褻行為之電子訊號
    。
　3.是核被告事實欄一㈠所為，係犯修正前兒童及少年性剝削防
    制條例第36條第5項、第3項以脅迫使少年製造猥褻行為之電
    子訊號未遂罪；事實欄一㈡1所為，係犯同條例第36條第2項
    引誘使少年製造猥褻行為之電子訊號罪；事實欄一㈡2所為，
    係犯同條例第36條第3項以脅迫使少年製造猥褻行為之電子
    訊號罪及同條例第38條第1項之散布少年為猥褻行為之電子
    訊號罪；事實欄一㈡3所為，係犯兒童及少年性剝削防制條例
    第36條第3項以脅迫使少年製造猥褻行為之電子訊號罪；事
    實欄一㈢所為，係犯兒童及少年性剝削防制條例第38條第1項
    之散布少年為猥褻行為之電子訊號罪及刑法第304條第2項、
    第1項強制未遂罪。
  4.起訴書及追加起訴書所認罪名雖與前開認定略有不同，因本
    件檢察官起訴之社會基本事實同一，本院即於告知上開變更
    之罪名（見本院卷第170頁），由檢察官、被告及辯護人為
    辯論後，依刑事訴訟法第300條規定，變更檢察官所引應適
    用之法條而為審理。
  5.事實欄一㈡2所示被害人B女心生畏懼後，因而依被告指示自
    拍、傳送猥褻行為電子訊號等事實，起訴書雖漏未記載，惟
    此部分事實與起訴部分（即事實欄一㈡2所示被告透過C女脅
    迫B女）係屬事實上一罪（被告透過C女威脅B女乃實行脅迫
    行為），本為起訴效力所及，且經原審公訴檢察官當庭補充
    （見原審109年度訴字第293號卷第258頁）此部分事實，本
    院自應併予審理。
  6.（修正前、現行）兒童及少年性剝削防制條例第36條第3項
    規定，當然含有恐嚇、使人行無義務之事等妨害自由之性質
    ，該罪既已成立，則妨害自由之行為，即已包含在內，自無
    另行成立一般概括補充性之恐嚇、強制罪名之餘地，此乃當
    然之法理，併予說明。
　㈢間接正犯
　　被告透過無犯意聯絡之C女實行脅迫使少年製造猥褻行為之
    電子訊號犯行，為間接正犯。
  ㈣罪數認定
  1.被告就事實欄一㈡2及事實欄一㈢之犯行，均係一行為觸犯數
    罪名之想像競合犯，依刑法第55條前段規定，事實欄一㈡2部
    分以兒童及少年性剝削防制第36條第3項以脅迫使少年製造
    猥褻行為之電子訊號罪處斷，事實欄一㈢部分以兒童及少年
    性剝削防制條例第38條第1項之散布少年為猥褻行為之電子
    訊號罪處斷。
  2.被告所為事實欄一㈠、一㈡1、2、3及一㈢之5次犯行，犯意各
    別，時間可分，行為互殊，應予分論併罰。
  ㈤刑之減輕
  1.被告事實欄一㈠部分已著手實行脅迫使少年製造猥褻行為之
    電子訊號罪而不遂，為未遂犯，爰依刑法第25條第2項之規
    定，減輕其刑。
  2.又按同為使少年製造猥褻行為電子訊號之人，犯罪原因動機
    不一，犯罪情節未必盡同，所造成危害程度仍屬有異，法律
    科處此類犯罪，所規定法定最低本刑均屬相同，仍有審酌行
    為人犯罪時是否有同為量處7年以上有期徒刑最低刑度之必
    要，職是之故，若審酌個案情狀，認為處以法定最低刑度以
    下，即可收懲儆之效，並足以達到防衛社會目的者，自非不
    可依客觀之犯行與主觀之惡性二者加以考量其情狀，是否有
    可憫恕之處，適用刑法第59條之規定酌量減輕其刑，期使個
    案裁判之量刑，能斟酌至當，符合比例原則。查被告就事實
    欄一㈡2及3之部分，所涉以脅迫使少年製造猥褻行為之電子
    訊號罪，侵害B女之身心健全發展，固應予責難，然該等犯
    行均為最輕本刑7年以上有期徒刑之罪，不可謂不重，而被
    告無任何前案紀錄，素行尚佳，且自始就此部分犯行坦承不
    諱，犯後態度亦稱良好，另被告犯後與B女及B女之父母成立
    調解，並已履行賠償，取得B女之父母之原諒，有原審調解
    筆錄、刑事陳報狀、跨行匯款回條聯在卷可稽，倘對被告科
    以最低刑度即有期徒刑7年，在客觀上猶嫌過重，容有情輕
    法重之虞，尚足以引起一般之同情，而有可堪憫恕之處，是
    就此部分所示犯行，均依刑法第59條規定，酌減其刑。
  3.辯護人雖稱被告罹有持續性憂鬱症並於醫院精神科持續就醫
    ，常有想法較為激進、認為死亡並不可怕之情況，由此可合
    理推斷被告自我控制能力及心智有一定程度之缺損，而認被
    告有辨識能力降低之情形等語。惟經原審囑託長庚醫療財團
    法人基隆長庚紀念醫院對被告進行精神鑑定，該院綜合被告
    之成長史、家庭結構與互動、社會與職業生活、家族病史、
    精神疾病史及過去病史與物質使用史檢查結果，認定：「鑑
    定當下：對於犯案過程，連員明確表示，知道那是違法的，
    也很後悔有這樣做；綜合國軍北投醫院的病歷以及本院心理
    衡鑑結果，連員確實有憂鬱症之診斷，也高度懷疑有人格違
    常；然而，連員『憂鬱』的症狀，主要來自於人際互動之衝突
    、以及當兵時的壓力，而其人際互動衝突主要是高中時以及
    退伍後有一段時間擔任學徒的壓力，造成憂鬱的症狀；反而
    最近兩年因為自己擔任攤販之工作，此壓力減少，憂鬱症狀
    也相對較為穩定，目前也並未就診治療，對照『犯案的時間
    ，並非發生在連員憂鬱症較為嚴重的階段』。此外，連員的
    智商屬於中上，過去與現在並未出現嚴重精神疾病影響其判
    斷力，即便多年前憂鬱嚴重，與水電工師父的相處不愉快，
    雖然有想要傷害對方，但最後也是忍下來，提出離職，因此
    推測連員即便在情緒低落下，依然做出符合社會常規之判斷
    。因此綜合以上結果，本院認為『連員並未達到犯案時，因
    為自身精神疾病（憂鬱症），致其為意思表示、受意思表示
    和辨識其意思表示效果之能力有顯著之缺損』。」，有該院1
    09年11月27日長庚院基字第1091100112號函檢附之精神鑑定
    報告書存卷可考（見原審卷第193至205頁），該院之鑑定報
    告同時參酌被告於107年1月3日至同年2月12日在國防醫學院
    三軍總醫院北投分院住院之病歷資料，並未有何矛盾之處，
    且本件被告犯行時間亦與其住院時間有異，又被告於住院期
    間在接受醫療團對予以藥物治療、心理支持等整體性照護後
    病況漸穩，被告已經學會如何使用適當的情緒宣洩方式，故
    個人調適能力失調、社交互動障礙等問題已獲解決而辦理出
    院等情，有三軍總醫院北投分院護理紀錄表在卷可稽（見原
    審卷第153至154頁），此外，觀諸被告本案與被害人等之IG
    對話內容，被告能與被害人等對答如流，並能多次緊抓以被
    害人等害怕裸照外傳之弱點相脅，甚至直接表明無法查得其
    真實身分而無懼對方報警，可見其於案發時仍有相當之智識
    及判斷能力。是以，足認被告雖於其107年服役期間罹有憂
    鬱症，然該病況並未使其於本案行為時，辨識行為違法或依
    其辨識而行為之能力顯著減低，自無從適用刑法第19條第2
    項規定，減輕其刑。
  ㈥至辯護人雖主張兒童及少年性剝削防制條例第36條第3項之法
    定刑，竟與刑法第222條第1項第2款對未滿14歲之男女強制
    性交同為7年以上有期徒刑，顯然過重而不符合罪刑相當原
    則及比例原則，有違憲之疑慮等語。惟本院認兒童及少年性
    剝削防制條例第36條第3項之最低度法定自由刑部分，與憲
    法罪刑相當原則尚無不符，未違反比例原則，與憲法第8 條
    保障人身自由之意旨亦尚無違背：
　1.按人民身體之自由應予保障，憲法第8 條定有明文。對於犯
    罪行為施以剝奪人身自由之刑罰制裁，除限制人民身體之自
    由外，更將同時影響人民其他基本權利之實現，是其法定自
    由刑之刑度高低，應與行為所生之危害、行為人責任之輕重
    相稱，始符合憲法罪刑相當原則，而與憲法第23條比例原則
    無違。
　2.查兒童及少年性剝削防制條例（原名稱：兒童及少年性交易
    防制條例，於84年8月11日制定公布，嗣於104年2月4日修正
    公布名稱為現行條例名稱及全文55條，並於106年1月1日施
    行），84年8月11日制定公布之兒童及少年性交易防制條例
    第27條第4項規定：「以強暴、脅迫、藥劑、詐術、催眠術
    或其他違反本人意願之方法，使未滿十八歲之人被拍攝、製
    造姦淫或猥褻行為之圖畫、錄影帶、影片、光碟、電子訊號
    或其他物品者，處五年以上有期徒刑，得併科新臺幣三百萬
    元以下罰金」，88年4月21日配合刑法第221條等之修正，將
    原條文「姦淫」修改為「性交」，104年2月4日修正時，將
    第27條第4項移列為第36條第3項，將「未滿十八歲之人」修
    正為「兒童或少年」，將「錄影帶」修正為「影帶」，並增
    列「照片」，且為兼顧罰則衡平，將刑度比照第33條第1項
    （以強暴、脅迫、恐嚇、監控、藥劑、催眠術或其他違反本
    人意願之方法，使兒童或少年為有對價之性交或猥褻行為者
    ，處七年以上有期徒刑，得併科新臺幣七百萬元以下罰金）
    之刑度提高為有期徒刑七年以上，106年11月29日修正時，
    為保護兒童及少年免於性剝削，針對有期徒刑及罰金等罰則
    予以加重，第1項之有期徒刑由「六個月以上五年以下」修
    正為「一年以上七年以下」，罰金由「五十萬元」，提高為
    「一百萬元」，第2項之有期徒刑，由「一年以上」修正為
    「三年以上」，罰金由「一百萬元」，提高為「三百萬元」
    ，第3項之罰金，由「三百萬元」，提高為「五百萬元」。
　3.兒童及少年性剝削防制條例第36條第3項規定之違反意願拍
    攝性交猥褻影像罪，其所指「違反本人意願之方法」，係指
    該條所列舉之強暴、脅迫、藥劑、詐術、催眠術以外，其他
    一切違反被害人意願之方法而言，且不以類似於所列舉之強
    暴、脅迫、藥劑、詐術及催眠術等方法為必要，祇要其所為
    具有壓制或妨礙被害人意思自由之作用，或被害人意思決定
    過程，因行為人之行為而發生瑕疵者，即合於「違反本人意
    願之方法」之要件（最高法院107年度台上字第1133號、109
    年度台上字第624、3592號判決意旨參照）。且查兒童及少
    年性剝削防制條例第36條規定旨在保護兒童及少年免於成為
    色情影像拍攝對象，以維護兒童及少年身心健全發展之普世
    價值，且兒童權利公約第19條第1項規定：「締約國應採取
    一切適當之立法、行政、社會與教育措施，保護兒童（該公
    約所稱『兒童』係指未滿18歲之人）……不受到任何形式之身心
    暴力、傷害或虐待、疏忽或疏失、不當對待或剝削，包括性
    虐待。」，第34條規定：「締約國承諾保護兒童免於所有形
    式之性剝削及性虐待。為此目的，締約國應採取包括國內、
    雙邊與多邊措施，以防止下列情事發生：（a）引誘或強迫
    兒童從事非法之性活動；（b）剝削利用兒童從事賣淫或其
    他非法之性行為；（c）剝削利用兒童從事色情表演或作為
    色情之題材。」（依兒童權利公約施行法第2條規定具有國
    內法律效力），均特別強調保護兒童免於所有形式之性剝削
    及性虐待，是其規範保護意旨與範圍本即與刑法強制性交罪
    所欲保護之法益並不完全相同。且國際間因關注到網路與其
    他持續發展之技術所提供之兒童色情愈來愈多，曾於維也納
    召開打擊網路兒童色情國際會議，其結論特別要求世界各地
    將兒童色情之製作、散布、出口、傳送、進口、意圖持有及
    廣告依刑事法規論處，並強調各國政府與網路業界建立更密
    切合作與夥伴關係之重要性，並就兒童權利公約外，另訂有
    《關於買賣兒童、兒童賣淫和兒童色情製品問題之兒童權利
    公約任擇議定書》。是以，兒童色情案件在國際社會已被認
    定是對兒少性虐待及性剝削之具體呈現，屬於最嚴重的犯罪
    之一，任何製造、散布、販賣及持有兒童色情案件之破獲均
    屬重大新聞事件，國際刑警組織甚至成立專責部門及建立資
    料庫，抑止網路風行後所帶來的犯罪風潮。我國立法者基於
    上述考量，其嚴重度不亞於刑法第221條、第222條強制性交
    罪之情節，故就違反意願拍攝性交猥褻影像之行為科以重刑
    ，並非毫無所本，要屬立法自由形成之空間，自不能執刑法
    第221條、第222條強制性交罪之法定刑度，指摘兒童及少年
    性剝削防制條例第36條第3項規定罪刑失衡。更何況，兒童
    或少年與成人間通常存有知識程度及資源取得途徑等實力落
    差，兒童或少年對於性及選擇伴侶之社會規則通常欠缺足夠
    之認知，成人明顯居於較優勢地位，成人一旦濫用此實力落
    差，兒童或少年就容易被工具化，淪為性客體，進而干擾其
    人格發展。又以現今科技而言，兒童或少年之色情物品一經
    拍攝、製造，乃係長時間甚至永久存在，對於兒童及少年之
    身心健康以及隱私權之侵害，並不亞於其他性剝削之方式，
    而「拍攝、製造」為「持有、散布」之前行為，若自此阻絕
    方可大為降低兒童及少年性剝削之可能性，對於兒童及少年
    之保護更為周延。
　4.因此，立法者對於兒童及少年之身心健康以及隱私權之侵害
    ，於兒童及少年性剝削防制條例第36條第3項規定7年以上有
    期徒刑為最低度法定自由刑，係為處罰強暴、脅迫、藥劑、
    詐術、催眠術以外，其他一切違反被害人意願之方法，使兒
    童或少年被拍攝、製造性交或猥褻行為之圖畫、照片、影片
    、影帶、光碟、電子訊號或其他物品者，其所追求之目的顯
    屬保護兒童及少年重要之權益，而具有正當目的，且該危害
    程度明顯較大，故認有從重科處刑罰之必要。此外，觀諸前
    開立法過程及整體法律體系，兒童及少年性剝削防制條例第
    36條第1項至第3項分別依照不同情節而制定不同刑度，已有
    層級化之考量，並衡酌同條例第33條所規定之刑度，本條例
    第36條第3項所定之最低度法定自由刑部分，與憲法罪刑相
    當原則尚無不符，未違反比例原則，與憲法第8 條保障人身
    自由之意旨亦尚無違背。況法院就符合上開規定構成要件之
    犯罪行為，仍得因個案情節之差異而宣告不同之刑度。是本
    院未就應適用之兒童及少年性剝削防制條例第36條第3項，
    形成牴觸憲法之合理確信，辯護人此部分主張，無從憑採。
三、撤銷改判理由
　㈠原審認被告之犯行事證明確，而依法論罪科刑，固非無見。
    惟查：
　1.事實一㈠部分，被告之行為，係在密接之時、地，就同一被
    害人，轉化原來引誘少年製造猥褻行為電子訊號之犯意，改
    依以違反本人意願之方法，使少年製造猥褻行為電子訊號之
    犯意而繼續其犯罪行為，仍應整體評價為一個以違反本人意
    願之方法，脅迫使少年製造猥褻行為之電子訊號，然被告因
    B女封鎖其IG帳號而未遂，係犯修正前兒童及少年性剝削防
    制條例第36條第5項、第3項以脅迫使少年製造猥褻行為之電
    子訊號未遂罪，原審認構成以詐術使少年製造猥褻行為之電子
    訊號罪及脅迫使少年製造猥褻行為之電子訊號未遂罪之接續犯
    ，應論以脅迫使少年製造猥褻行為之電子訊號罪，容有未恰。
　2.事實一㈡部分：　
　⑴被告就事實欄一㈡1所為，係犯兒童及少年性剝削防制條例第3
    6條第2項引誘使少年製造猥褻行為之電子訊號罪，原審認構
    成同條例第36條第3項以脅迫使少年製造猥褻行為之電子訊號
    罪，尚有未恰。　
　⑵被告就事實欄一㈡2所為，原審漏未論以兒童及少年性剝削防
    制條例第38條第1項之散布少年為猥褻行為之電子訊號罪，
    亦有未恰。　
　⑶被告就事實欄一㈡1至3之犯行，被告於108年5月初某日，係以
    IG帳號「bye9453bye」向B女引誘之方式為之，經B女封鎖該
    帳號後，被告另於108年5月11日下午3時至5時許，以散布B
    女之猥褻照片與C女之方式對B女脅迫為之，經B女再度封鎖
    該帳號後，被告相隔數月之久，於108年8月20日晚上11時許
    ，再以不同之IG帳號「zixuanmi」對B女脅迫之方式為之，
    可見被告上開犯行之時間不同，犯罪手法有異，應予數罪併
    罰。原審判決認為應論以接續犯，容有未合。
　3.被告就事實欄一㈢所為，原審漏未論以兒童及少年性剝削防
    制條例第38條第1項之散布少年為猥褻行為之電子訊號罪，
    亦有未恰。
　4.被告就事實欄一㈡1犯兒童及少年性剝削防制條例第36條第2
    項引誘使少年製造猥褻行為之電子訊號罪，並無對被告科以
    最低刑度即仍嫌過重之情形，原審論以兒童及少年性剝削防
    制條例第36條第3項以脅迫使少年製造猥褻行為之電子訊號
    罪，並以刑法第59條規定減輕其刑，尚有未恰。
　5.被告使A女、B女製造猥褻行為之電子訊號雖未扣案，然無積
    極證據足證該電子訊號業已滅失，為求保護周全，應依兒童
    及少年性剝削防制條例第36條第6 項規定「義務沒收」之意
    旨，不問屬於行為人與否宣告沒收，原審僅諭知沒收扣案手
    機（IMEI碼：000000000000000、000000000000000號）2支
    及門號0000000000號SIM卡1張，亦有未當。
　㈡被告上訴請求援引刑法第19條第2項規定酌量減輕其刑及主張
    兒童及少年性剝削防制條例第36條第3項違憲，並無理由，
    然原判決既有上開可議之處，自屬無可維持，應由本院將原
    判決撤銷改判。
四、爰審酌被告明知A女、B女均未滿18歲，身心發展未臻成熟，
    仍以上述引誘、脅迫方式取得少年猥褻行為之電子訊號，以
    滿足自身性慾，並將B女猥褻行為之電子訊號散布與C女及D
    女，分別造成A女、B女身心健康及人格發展之不良影響，又
    強制D女行無義務之事，侵害D女之意思決定自由，所為殊值
    非難，惟衡及被告自始坦承全部犯行之犯後態度、無任何刑
    事犯罪紀錄之素行，有本院被告前案紀錄表在卷可查、已與
    B女及B女之父母達成調解並履行賠償，取得B女之父母之原
    諒、A女及A女之父亦均表明不再追究，再參酌其為本案犯行
    之動機、目的、手段、所生危害，暨考量被告於原審審理中
    自述學歷為高中畢業、工作係自營擺攤、未婚、無子女、與
    父母同住、家庭經濟狀況普通等一切情狀，分別量處如附表
    「本院罪名、宣告刑及沒收」欄所示之刑。
五、審酌數罪併罰之定應執行刑，係出於刑罰經濟與責罰相當之
    考量，並非予以犯罪行為人或受刑人不當之利益，為一種特
    別的量刑過程，相較於刑法第57條所定科刑時應審酌之事項
    ，係對一般犯罪行為之裁量。而定應執行刑之宣告，乃對犯
    罪行為人本身及所犯各罪之總檢視，除應考量行為人所犯數
    罪反應出之人格特性，並應權衡審酌行為人之責任與整體刑
    法目的及相關刑事政策，在量刑權之法律拘束性原則下，依
    刑法第51條第5 款規定，採限制加重原則，資為量刑自由裁
    量權之外部界限，並應受法秩序理念規範之比例原則、平等
    原則、責罰相當原則、重複評價禁止原則等自由裁量權之內
    部抽象價值要求界限之支配，以使輕重得宜，罰當其責，俾
    符合法律授與裁量權之目的，以區別數罪併罰與單純數罪之
    不同，兼顧刑罰衡平原則。故定應執行刑時，除仍應就各別
    刑罰規範之目的、輕重罪間體系之平衡、整體犯罪非難評價
    ，為綜合判斷外，尤須參酌上開實現刑罰公平性，以杜絕僥
    倖、減少犯罪之立法意旨，為妥適之裁量。本院衡酌被告如
    附表各編號所示之犯行，所侵害法益固非屬於同一人，然各
    次犯行之間隔期間非遠，且衡酌被告本案犯罪性質及手法類
    似，實質侵害法益之質與量，顯未如形式上單從罪數而論之
    鉅，如以累加之方式定其應執行刑，其刑度顯然超過其行為
    之不法內涵，有違罪責相當之原則，綜合評價各罪類型、關
    係、法益侵害之整體效果，考量犯罪人個人特質，及以比例
    原則、平等原則、責罰相當原則、重複評價禁止原則為內涵
    之內部性界限，為適度反應被告整體犯罪行為之不法與罪責
    程度及對渠等施以矯正之必要性，而就被告所犯如附表所示
    之5罪，定應執行刑如主文第2項所示。至辯護人雖請求本院
    對被告為緩刑之宣告（見本院卷第41至42頁），惟就事實欄
    一㈠、㈡所示犯行，所判處之宣告刑，核與刑法第74條第1項
    所定需受2年以下有期徒刑之要件不符，而無從為緩刑之宣
    告，併予說明。
六、沒收
  ㈠扣案手機（IMEI碼：000000000000000、000000000000000號
    ）2支及門號0000000000號SIM卡1張，均係被告所有，供其
    上網連結IG與被害人等聯絡，並以之為接收被害人A女、B女
    製造猥褻行為電子訊號所用之工具，業據被告於原審審理時
    供述明確（見原審卷第264頁），是該手機2支及SIM卡1張均
    係供被告本案犯罪所用之物，應依刑法第38條第2項前段之
    規定，於各該罪項下宣告沒收。至上開手機內所儲存被害人
    A女、B女猥褻行為之電子訊號，已依附於手機內而一併沒收
    ，並無另宣告沒收之實益，爰不依兒童及少年性剝削防制條
    例第36條第6項重為沒收之諭知。
  ㈡另A女及B女猥褻行為之除SIM卡以外之電子訊號，固未扣案，
    然鑑於上開猥褻行為之電子訊號得以輕易傳播、存檔於電子
    產品上，甚且以現今科技技術，刪除後亦有方法可以還原，
    尚乏證據證明業已滅失，應依兒童及少年性剝削防制條例第
    36條第6項、第38條第3項規定，於被告所犯各該罪刑項下宣
    告沒收。
　㈢至扣案電腦主機1台，雖經檢察官以屬供犯罪所用之物為由，
    聲請併為沒收，然並無證據顯示該電腦與被告本案各次犯行
    有關，故不予宣告沒收。卷附猥褻行為數位檔案之列印資料
    ，僅係為本案之偵審程序，列印輸出供作附卷留存之證據使
    用，非屬依法應予沒收之物，自無庸宣告沒收，附此陳明。
    　　
七、至辯護人聲請本院囑託三軍總醫院重為鑑定被告於行為時是
    否因為自身精神疾病，致其辨識行為違法或依其辨識而行為
    之能力，顯著減低之情形（見本院卷第41頁），然被告病況
    並未使其於行為時，辨識行為違法或依其辨識而行為之能力
    顯著減低，自無從適用刑法第19條第2項規定，減輕其刑，
    業如前所述，此待證事實已臻明瞭無再調查之必要，附此敘
    明。
據上論斷，應依刑事訴訟法第369條第1項前段、第364條、第299
條第1項前段、第300條，判決如主文。
本案經檢察官何治蕙提起公訴，檢察官劉星汝追加起訴，檢察官
黃和村、羅松芳到庭執行職務。
中　　華　　民　　國　　111 　年　　 2　　月　　17　　日
                  刑事第十二庭  審判長法　官  陳如玲
                                      法　官  廖建瑜
                                      法　官  魏俊明
以上正本證明與原本無異。
犯罪事實欄一㈢不得上訴。
其餘部份如不服本判決應於收受送達後20日內向本院提出上訴書
狀，並應敘述具體理由；其未敘述上訴理由者，應於上訴期間屆
滿後20日內向本院補提理由書(均須按他造當事人之人數附繕本)
「切勿逕送上級法院」。
                                      書記官  賴尚君
中　　華　　民　　國　　111 　年　　2 　　月　　17　　日
附錄本案論罪科刑法條全文：
106年11月29日修正公布前之兒童及少年性剝削防制條例第36條
拍攝、製造兒童或少年為性交或猥褻行為之圖畫、照片、影片、
影帶、光碟、電子訊號或其他物品，處6個月以上5年以下有期徒
刑，得併科新臺幣50萬元以下罰金。
招募、引誘、容留、媒介、協助或以他法，使兒童或少年被拍攝
、製造性交或猥褻行為之圖畫、照片、影片、影帶、光碟、電子
訊號或其他物品，處1年以上7年以下有期徒刑，得併科新臺幣1
百萬元以下罰金。
以強暴、脅迫、藥劑、詐術、催眠術或其他違反本人意願之方法
，使兒童或少年被拍攝、製造性交或猥褻行為之圖畫、照片、影
片、影帶、光碟、電子訊號或其他物品者，處七年以上有期徒刑
，得併科新臺幣3百萬元以下罰金。
意圖營利犯前三項之罪者，依各該條項之規定，加重其刑至二分
之一。
前四項之未遂犯罰之。
第一項至第四項之物品，不問屬於犯人與否，沒收之。
兒童及少年性剝削防制條例第36條
拍攝、製造兒童或少年為性交或猥褻行為之圖畫、照片、影片、
影帶、光碟、電子訊號或其他物品，處1年以上7年以下有期徒刑
，得併科新臺幣1百萬元以下罰金。
招募、引誘、容留、媒介、協助或以他法，使兒童或少年被拍攝
、製造性交或猥褻行為之圖畫、照片、影片、影帶、光碟、電子
訊號或其他物品，處3年以上7年以下有期徒刑，得併科新臺幣3
百萬元以下罰金。
以強暴、脅迫、藥劑、詐術、催眠術或其他違反本人意願之方法
，使兒童或少年被拍攝、製造性交或猥褻行為之圖畫、照片、影
片、影帶、光碟、電子訊號或其他物品者，處7年以上有期徒刑
，得併科新臺幣5百萬元以下罰金。
意圖營利犯前三項之罪者，依各該條項之規定，加重其刑至二分
之一。
前四項之未遂犯罰之。
第1項至第4項之物品，不問屬於犯罪行為人與否，沒收之。
兒童及少年性剝削防制條例第38條
散布、播送或販賣兒童或少年為性交、猥褻行為之圖畫、照片、
影片、影帶、光碟、電子訊號或其他物品，或公然陳列，或以他
法供人觀覽、聽聞者，處3年以下有期徒刑，得併科新臺幣5百萬
元以下罰金。
意圖散布、播送、販賣或公然陳列而持有前項物品者，處2年以
下有期徒刑，得併科新臺幣2百萬元以下罰金。
查獲之前二項物品，不問屬於犯罪行為人與否，沒收之。
中華民國刑法第304條
以強暴、脅迫使人行無義務之事或妨害人行使權利者，處 3 年
以下有期徒刑、拘役或 9 千元以下罰金。
前項之未遂犯罰之。

附表： 
編號   相應之犯罪事實 原審罪名、宣告刑及沒收 本院罪名、宣告刑及沒收  1   犯罪事實欄一、㈠（即追加起訴部分） 甲○○以脅迫使少年製造猥褻行為之電子訊號，處有期徒刑參年陸月。扣案手機貳支（IMEI碼：000000000000000、000000000000000號）及門號0000000000號SIM卡壹張，均沒收。 甲○○以脅迫使少年製造猥褻行為之電子訊號未遂，處有期徒刑參年陸月。扣案手機貳支（IMEI碼：000000000000000、000000000000000號）及門號0000000000號SIM卡壹張，及未扣案之少年A女製造猥褻行為之電子訊號，均沒收。 2 犯罪事實欄一㈡1 甲○○以脅迫使少年製造猥褻行為之電子訊號，處有期徒刑參年玖月。扣案手機貳支（IMEI碼：000000000000000、000000000000000號）及門號0000000000號SIM卡壹張，均沒收。 甲○○引誘使少年製造猥褻行為之電子訊號，處有期徒刑參年。扣案手機貳支（IMEI碼：000000000000000、000000000000000號）及門號0000000000號SIM卡壹張，及未扣案之少年B女製造猥褻行為之電子訊號，均沒收。 3 犯罪事實欄一㈡2  甲○○以脅迫使少年製造猥褻行為之電子訊號，處有期徒刑參年捌月。扣案手機貳支（IMEI碼：000000000000000、000000000000000號）及門號0000000000號SIM卡壹張，及未扣案之少年B女製造猥褻行為之電子訊號，均沒收。 4 犯罪事實欄一㈡3  甲○○以脅迫使少年製造猥褻行為之電子訊號，處有期徒刑參年陸月。扣案手機貳支（IMEI碼：000000000000000、000000000000000號）及門號0000000000號SIM卡壹張，及未扣案之少年B女製造猥褻行為之電子訊號，均沒收。 5  犯罪事實欄一、㈢ 甲○○犯強制未遂罪，處有期徒刑柒月。扣案手機貳支（IMEI碼：000000000000000、000000000000000號）及門號0000000000號SIM卡壹張，均沒收。 甲○○散布少年為猥褻行為之電子訊號，處有期徒刑柒月。扣案手機貳支（IMEI碼：000000000000000、000000000000000號）及門號0000000000號SIM卡壹張，及未扣案之少年B女製造猥褻行為之電子訊號，均沒收。